【裁判字號】    96,上易,130
【裁判日期】    981222
【裁判案由】    侵權行為損害賠償
【裁判全文】
臺灣高等法院臺南分院民事判決  96年度上易字第130號
上  訴  人  乙○○
訴訟代理人  黃榮坤  律師
被 上訴 人  丙○○
訴訟代理人  詹俊平  律師
被 上訴 人  致和證券股份有限公司
法定代理人  甲○○
訴訟代理人  查名邦  律師
            康文彬  律師
上列當事人間請求侵權行為損害賠償事件，上訴人對於中華民國
96年4月17日台灣台南地方法院（94年度訴字第430號）第一審判
決提起上訴，並為訴之減縮暨追加，本院於98年12月1日言詞辯
論終結，判決如下：
    主  文
上訴及追加之訴均駁回。
第二審（含追加部分）訴訟費用由上訴人負擔。
    事實及理由
甲、程序部分：
一、按當事人喪失訴訟能力或法定代理人死亡或其代理權消滅者
    ，訴訟程序在有法定代理人或取得訴訟能力之本人，承受其
    訴訟以前當然停止，惟有訴訟代理人者不適用之；另承受訴
    訟人，於得為承受時，應即為承受之聲明，民事訴訟法第17
    0條、第173條、第175條第1項分別定有明文。查本件被上訴
    人原為日陞證券股份有限公司（下稱日陞公司），於本院審
    理中因與致和證券有限公司（下稱致和公司）合併後消滅，
    其營業由存續之致和公司概括承受，其營利事業名稱並變更
    為致和公司，法定代理人已變更為甲○○，有被上訴人提出
    之經濟部商業司公司變更登記表可稽（見本院卷1第238至24
    0頁、卷2第175至176頁），合併後之日陞公司聲請變更公司
    名稱，並由甲○○為被上訴人致和公司之法定代理人承受訴
    訟，經核並無不合，應予准許。
二、按訴狀送達後，原告不得將原訴變更或追加他訴。但有下列
    各款情形之一者，不在此限：「．．(二)請求之基礎事實同一
    者。(三)擴張或減縮應受判決事項之聲明者．．」；又在第二
    審為訴之變更或追加，非經他造同意，不得為之。但民事訴
    訟法第255條第1項第2款至第6款情形，不在此限；民事訴訟
    法第255條第1項第2、3款、第446條第1項分別定有明文。本
    件上訴人於原審起訴請求被上訴人應連帶給付其新台幣（以
    下同）1,350,336元，及自起訴狀繕本送達翌日起至清償日
    止，按年息百分之5計算之利息，經原審判決命被上訴人應
    連帶給付上訴人12,192元及自民國（下同）94年4月30日起
    至清償日止，按週年利率百分之5計算之利息後，上訴人就
    其敗訴部分聲明不服，提起上訴（本院卷1第2頁），嗣減縮
    金額請求判命被上訴人應再連帶給付上訴人1,245,405元及
    自起訴狀繕本送達翌日起至清償日止按年息百分之5計算之
    利息（見本院卷2第119頁）；此部分請求，核屬減縮應受判
    決事項之聲明；而又於本院追加請求被上訴人擅自出售友達
    股票95張所受損害905,160元及自追加（擴張）之訴聲明狀
    繕本送達翌日起至清償日止，按週年利率百分之5計算之利
    息（同上卷第150頁及卷3言詞辯論筆錄）。此部分請求之基
    礎事實亦仍屬同一，核屬追加（擴張）應受判決事項之聲明
    ，依上揭規定，均應准許，合先敘明。
三、按依本法所為有價證券交易所生之爭議，當事人得依約定進
    行仲裁，但證券商與證券交易所或證券商相互間，不論當事
    人間有無訂立仲裁契約，均應進行仲裁，證券交易法第166
    條第1項定有明文。本件被上訴人丙○○主張依上訴人與被
    上訴人日陞公司間於90年4月16日簽訂委託買賣證券受託契
    約書第9條約定：「委託人與貴證券經紀商因本契約所生之
    爭議，應依證券交易法關於仲裁之規定辦理。本契約並作為
    商務仲裁契約」（見原審卷1第48頁），故本件應依仲裁程
    序處理云云。依仲裁法第4條第1項規定：「仲裁協議，如一
    方不遵守，另行提起訴訟時，法院應依他方聲請裁定停止訴
    訟程序，並命原告於一定期間內提付仲裁。但被告已為本案
    之言詞辯論者，不在此限。」本件上訴人於原審起訴後，被
    上訴人業已為本案言詞辯論，並經原審法院判決，是被上訴
    人主張本件應提付仲裁云云，依上揭說明於法無據，本院自
    得審理，併予敘明。
乙、實體部分：
一、上訴人主張：
  (一)被上訴人丙○○受僱於日陞公司擔任證券營業員，本應依據
    委任人之指示，據實填寫委託書，以處理受託事務。惟被上
    訴人丙○○竟於94年3月1日起至同月28日止，分別為下列或
    違反上訴人之指示，或未得到上訴人授權下，任意以上訴人
    名義向證交所買賣股票之行為：
  1.94年3月7日擅自用上訴人名義以16.8元之價錢融資買進長榮
    航股票5萬股。同日又擅自以16.55元之價錢將長榮航股票5
    萬股賣出。造成上訴人18,020元之損失。
  2.94年3月9日違反上訴人應將萬泰銀股票65,000股以14.95元
    賣出之指示，而以14.2元之價錢將上開股票賣出。造成上訴
    人48,332元之損失。
  3.94年3月17日擅自用上訴人名義以20.75元之價錢分別融資買
    進燁輝股票1萬股及4萬股。同日又擅自以20.55元之價錢將
    燁輝股票1萬股賣出。翌（18）日，擅自以20.35元之價錢將
    燁輝股票4萬股賣出。造成上訴人24,242元之損失。
  4.94年3月22日擅自用上訴人名義以26.1元之價錢融資買進鈺
    創科股票5萬股、以25.95元之價錢融資買股票鈺創科股票3
    萬股、以25.75元之價錢融資買進鈺創科股票2萬股，同年3
    月28日，再擅自以23.5元之價錢融資買進鈺創科股票5萬股
    ，同日又擅自以22.8元之價錢將鈺創科股票5千股賣出、以
    22.75元之價錢將鈺創科股票1萬股賣出、以22.75元之價錢
    將鈺創科股票2萬股賣出、以22.7元之價錢將鈺創科股票15,
    000股賣出，造成上訴人488,658元之損失。
  5.94年3月22日擅自將上訴人所有友達股票95,000股，分別以
    42.4元之價錢賣出45,000股、以42.9元之價錢賣出2萬股、
    以42.8元之價錢賣出3萬股。造成上訴人666,153元之損失。
  (二)綜上，共計造成上訴人1,245,405元之損害（至於力信股票
    部份，造成上訴人12,192元之損失，此部分業經原判決命被
    上訴人連帶給付，兩造均未聲明不服而確定，故不予計入）
    。
  (三)被上訴人丙○○之擅自以上訴人名義買賣股票，即屬民法第
    184條第1項前段之不法侵害上訴人權利，依法自應負損害賠
    償責任。又按受僱人因執行職務，不法侵害他人之權利者，
    由僱用人與行為人連帶負損害賠償責任，為民法第188條第1
    項前段所明定。所謂受僱人因執行職務不法侵害他人之權利
    ，不僅指受僱人因執行其所受命令，或委託之職務自體，或
    執行該職務所必要之行為，而不法侵害他人之權利者而言，
    即職務上予以機會之行為，及與執行職務之時間或處所有密
    切關係之行為，在客觀上足認為與其執行職務有關，而不法
    侵害他人之權利者，就令其係為自己利益所為，亦應包括在
    內。被上訴人公司之前僱用被上訴人丙○○為營業員，依證
    券交易法施行細則第9條第3款規定，其職務範圍係辦理有價
    證券之買賣、開戶、推介、申報、結算、交割等事務，被上
    訴人丙○○利用代客戶買賣股票之機會，在被上訴人公司營
    業場所及營業時間內，擅自代客戶操作股票買賣，仍難認為
    非屬職務上予以機會之行為，又被上訴人丙○○之前任職營
    業員時，屬管理規則第2條、第3條之證券商業務人員，所為
    係有價證券之買賣與執行，按管理規則第18條之規定，視為
    原被上訴人日陞公司之授權行為，合併後概括承受日陞公司
    之致和公司就被上訴人丙○○之侵權行為，自應連帶負損害
    賠償責任。爰上訴聲明（經減縮）：原判決不利上訴人後開
    之訴部分廢棄；被上訴人應再連帶給付上訴人1,245,405元
    及自起訴狀繕本送達翌日起至清償日止按年息百分之5計算
    之利息（上訴人於原審求為判決之聲明係為：1.被上訴人應
    連帶給付上訴人1,350,336元正及自起訴狀繕本送達翌日起
    至清償日止按年息百分之5計算之利息。原判決判命被上訴
    人應連帶給付原告12,192元，及自94年4月30日起至清償日
    止，按週年利率百分之5計算之利息，即僅就力信股票部分
    判命被上訴人賠償；而駁回上訴人其餘之訴；上訴人不服，
    提起本件上訴，請求被上訴人如數給付上開經減縮之金額本
    息）；上訴人並於本院追加：被上訴人丙○○於94年3月22
    日擅將上訴人所有之友達股票95張（即95000股），分別以4
    2.4元賣出45張、以42.9元賣出20張、以42.8元賣出30張，
    致上訴人受有該股票之損害，而被上訴人丙○○嗣亦未回補
    該盜賣之友達股票95張，則上訴人迄今每年度受有友達股票
    未獲「配股、配息」之所失利益部分，按各該年度所出現之
    最高每股單價及最低每股單價之平均數作為計算基準，並再
    加計「未獲配息」之現金（應賠償總額），如附表二所示。
    爰追加聲明：被上訴人應連帶給付905,160元及自追加（擴
    張）之訴聲明狀繕本送達翌日起至清償日止，按週年利率百
    分之5計算之利息。
二、被上訴人則以：
  (一)被上訴人丙○○部分：
    上訴人係於90年4月16日在日陞公司開戶，開始在該公司買
    賣股票，在93年3月以前，雖然由上訴人親自填寫委託書或
    以電話下單委託被上訴人丙○○為其買進賣出，但93年3月
    以後，除上訴人親自下單外，並（概括）授權委託被上訴人
    丙○○，主動代理上訴人擇股買賣，上訴人對被上訴人丙○
    ○說：「妳擔任營業員已很久，天天看盤，對上市上櫃股票
    比較瞭解，我因工作忙，且太太是中國人，有時要與太太出
    國回娘家，沒辦法盯著看盤，所以委託妳，如果你認為比較
    適當的股票，或探悉大戶進出的股票，妳可以為我主動擇股
    買賣或跟盤進出，如果錢不足，通知我，我就補繳，賺多少
    ，賠多少，均由我自行負責」等語，上訴人除在營業時間內
    以日陞公司之電話，長時間多次概括授權被上訴人主動為其
    擇股買賣外，亦常以被上訴人丙○○之行動電話作此表示，
    有時則到被上訴人丙○○夫家所經營之裕農庭園咖啡找被上
    訴人丙○○談論股票，一再表示買賣什麼股票，由丙○○自
    行決定。足見上訴人已概括授權被上訴人丙○○為其買賣股
    票，而被上訴人丙○○受上訴人之授權下，長期持續主動代
    上訴人買賣股票無數筆（包含原審判決第31頁至34頁所列交
    易），其間有賺、有賠，並均有對帳單詳細列明每筆交易情
    形，上訴人難諉為不知，上訴人自93年3月以來，均無反對
    或撤回授權之表示，自不能因最後數次買賣，虧損較多，而
    主張被上訴人未得授權而盜賣股票等語資為抗辯。對上訴人
    之上訴及追加之訴，答辯聲明：上訴及追加之訴均駁回。
  (二)被上訴人致和公司部分：
    按一般客戶以電話向營業員下單指示購買股票者，基於時效
    考量，客戶均盡可能以簡單、明確及特定用語，例如：請以
    100元買入台塑股票（有時為了確定標的，甚至會說出股票
    代號）5張等語，隨即掛上電話等候營業員回報消息，且依
    被上訴人公司及證券交易法等法令嚴格禁止被上訴人營業員
    與客戶交談行情，然依本件上訴人與被上訴人丙○○之電話
    錄音內容，足見本件上訴人與被上訴人丙○○交情匪淺，甚
    至在開盤下單中談論行情及某特定股票之未來走勢，其中尚
    不乏上訴人委請被上訴人丙○○自行看盤決定下單，顯見上
    訴人與被上訴人丙○○間，顯已超越一般客戶與營業員間之
    關係，渠二人之委任信賴關係更勝於被上訴人丙○○與原被
    上訴人公司之僱用關係。原被上訴人公司已盡監督義務，上
    訴人因投資所受之盈虧，與其無關等語。對上訴人之上訴及
    追加之訴，答辯聲明：上訴及追加之訴均駁回。
三、兩造不爭執事項：
  (一)上訴人自90年4月16日與日陞公司簽訂委託買賣股票受託契
    約及櫃台買賣有價證卷開戶契約。
  (二)被上訴人丙○○為日陞公司之證卷業務員，上訴人於日陞公
    司下單委託買賣股票，均由被上訴人丙○○負責受理上訴人
    之委託股票買賣事宜。
  (三)上訴人起訴狀所載六筆金額買賣錄音帶中沒有聽出上訴人有
    下單要賣。上訴人94年7月20日起訴狀所載長榮股票部分，
    上訴人無電話下單紀錄，被上訴人丙○○以融資方式16.8元
    買長榮股票5萬股，同日以16.55元賣出上開股票；萬泰銀部
    分被上訴人丙○○以14.3元買進；買賣燁輝、鈺創、友達股
    票部分，均無上訴人下單賣上開股票之無電話紀錄。
  (四)上訴人與被上訴人丙○○間證券交易之電話紀錄，日陞公司
    依臺灣證交所股份有限公司營業細則第80條第4項明文規定
    ，保存期限2個月。
  (五)對原審卷2內95年8月27日內政部警政署入出境管理局函及附
    件內容不爭執。
  (六)原審判決第31頁到33頁有14筆交易上訴人形式上不爭執（見
    本院卷1第114頁）。
四、得心證之理由：
  (一)本件上訴人主張，被上訴人丙○○違反其指示，或未得到其
    授權下，任意以其名義，於94年3月1日起至94年3月28日止
    ，向證交所買賣系爭股票等語，惟為被上訴人丙○○否認，
    並以前揭情詞置辯。經查：本件依日陞公司所提出自93年10
    月起至94年3月29日止間之電話光碟，及上訴人於日陞公司
    自93年3月1日起至94年3月28日止之買賣股票交易情形，亦
    有日陞公司之價證券買賣對帳單（見原審卷1第75至88頁）
    對照所示：
  1.93年10月13日並無上訴人電話指示買皇翔股票記錄（見原審
    卷1第116頁），惟被上訴人丙○○於該日代理上訴人分別以
    35.20元、35.20元、34.90元，買入皇翔股票2,000、40,000
    、1,000股（見同上卷第81頁）。上訴人雖主張被上訴人丙
    ○○代理上訴人買入上開皇翔股票係上訴人於93年10月12日
    以電話指示所為云云，惟依兩造所不爭執電話譯文如原判決
    附表一（93年10月12日），上訴人於93年10月12日僅指示被
    上訴人丙○○將其所有春雨股票賣出，並買入京城股票，並
    無指示買入皇翔股票（見原審卷2第220頁）。
  2.93年10月19日依電話譯文如原判決附表二所示，上訴人就皇
    翔股票僅指示被上訴人丙○○買入，並未指示被上訴人丙○
    ○賣出皇翔股票，而93年10月20日亦無上訴人電話指示賣出
    皇翔股票記錄，惟被上訴人丙○○於該日代理上訴人以37.2
    0元，賣出皇翔股票3萬股（同上卷第221頁）。就皇翔股票
    部分，上訴人應有獲利數萬元。
  3.93年11月18日依如原判決附表三之132456電話譯文所示，被
    上訴人丙○○係先以7.45元、7.45元，買入基泰股票17,000
    、8,000股後，方於電話中告知上訴人，並經上訴人於電話
    中表示同意。上訴人並未於該日指示被上訴人丙○○買入基
    泰股票（同上卷第222頁背面）。
  4.93年11月23日依如原判決附表五電話譯文所示，上訴人僅指
    示被上訴人丙○○買賣皇翔、基泰股票，並未指示被上訴人
    丙○○買賣京城股票，惟被上訴人丙○○於該日代理上訴人
    分別以55.5元、55.5元，賣、買京城股票各15,000股。上訴
    人雖主張93年11月23日買入京城股票，係依據其於93年11月
    22日指示被上訴人丙○○以56元買入京城股票1萬股而為云
    云，惟依原判決附表四電話譯文及上訴人有證券買賣對帳單
    所示，93年11月22日被上訴人丙○○業已完成上訴人指示以
    56元買入京城股票1萬股，則被上訴人丙○○有關於93年11
    月23日代理原告買賣京城股票，顯非基於上訴人之指示（同
    上卷第224頁）。
  5.93年12月1、3日，並無上訴人電話指示買皇翔股票記錄，惟
    被上訴人丙○○於93年12月1日，代理上訴人分別以37.40元
    、37.40元，買賣皇翔股票各1萬股，繼於93年12月3日分別
    以38.5元、38.30元，賣買皇翔股票各1萬股（同上卷第225
    頁正、背面）。上訴人雖主張其中93年12月1日被上訴人丙
    ○○係受其指示而買入皇翔股1萬股云云，惟依原判決附表
    七電話譯文（93年12月1日）所稱買皇翔股票1萬股，係指原
    判決附表六電話譯文（93年11月29日）所為買入皇翔股票1
    萬股，且該筆交易業於93年11月29日完成（原審卷1第83、8
    4頁）。
  6.93年12月6、7日，並無上訴人電話指示買京城股票記錄，惟
    被上訴人丙○○代理上訴人分別以61元、63元，賣、買京城
    股票各15,000股（同上卷第84頁）。
  7.93年12月16日，並無上訴人電話指示買皇翔股票記錄，惟被
    上訴人丙○○代理上訴人分別以39.10元、39元、40.2元，
    賣、賣、買皇翔股票35,000、15,000、5萬股（同上卷第84
    頁）。
  8.93年12月28、29、30日並無上訴人電話指示買賣中鴻股票記
    錄，惟被上訴人丙○○代理上訴人分別以22.70元、23元、2
    3.1元、22.8元，賣、買、賣、買中鴻股票各5萬股（同上卷
    第85頁）。
  9.94年1月11、12、13、14日並無上訴人電話指示買賣京城、
    中鴻股票記錄，惟被上訴人丙○○代理上訴人京城股票部分
    分別以55.5元、56元、56.5元、56元、55元、55元、54.5元
    、55元、55.5元、55.5元、54.5元、56元、56元、56.5元、
    56.5元，賣、賣、賣、賣、買、買、買、買、買、賣、買、
    賣、賣、賣、賣京城股票股數3,000、6,000、5,000、5,000
    、5,000、5,000、3,000、3,000、3,000、3,000、3,000、5
    ,000、6,000、5,000、3,000股；中鴻股票部分分別以21元
    、21.4元資沖、券沖中鴻股票各53,000股（同上卷第85-1頁
    ）。
  10.94年1月17日依原判決附表八電話譯文所示，上訴人並未作
    何指示，被上訴人丙○○即代理上訴人代為做多，買入中鴻
    股票及京城股票後，並於該日電話中告知上訴人，上訴人通
    話中亦表示同意（同上卷第85-1頁、原審卷2第226頁）。
  11.94年1月31日依原判決附表九電話譯文所示，上訴人並未作
    何指示，被上訴人丙○○即代理上訴人買入中鴻股票106,00
    0股，及買賣京城股票。
  12.94年2月1日並無上訴人電話指示買中鴻股票記錄，惟被上訴
    人丙○○代理上訴人分別以21元、20.8元，券沖、資沖中鴻
    股票各5萬股（見原審卷1第86頁、原審卷2第226頁背面）。
  13.94年2月23日並無上訴人電話指示買中鴻、京城股票記錄，
    惟被上訴人丙○○代理上訴人就中鴻股票部分分別以21.30
    元、21.20元，均賣中鴻股票各5萬股；就京城股票部以59.5
    元，買入京城股票共32,000股（見原審卷1第86頁）。
  14.94年3月2日依原判決附表11電話譯文所示，上訴人並未指示
    被上訴人丙○○買入友達股票，惟被上訴人丙○○代理上訴
    人以49.2元，買入友達股票5萬股（見同上卷第87頁、原審
    卷2第227頁背面、228頁）。上訴人雖主張上開友達股票，
    上訴人於94年3月1日即指示被上訴人丙○○勿將友達股票出
    賣，被上訴人丙○○竟私下在收盤後賣出5萬股，隔日再接
    回友達股票5萬股云云。惟依原判決附表十電話譯文（94年3
    月1日）所示，上訴人並無指示被上訴人丙○○勿將上開股
    票出賣之情（見原審卷2第227頁背面）。
  (二)綜合上情，上訴人就上開所示編號1、2、3、4、5、10、11
    、14號之股票買賣，雖主張：係被上訴人丙○○受其指示而
    為之云云，然依原判決後附有關上開編號之附表所示之電話
    譯文，上揭各編號之股票買賣，上訴人均無電話指示之記錄
    ；且另就其餘之上開編號6、7、8、9、12、13號之股票買賣
    ，上訴人亦不爭執並無電話指示記錄，被上訴人丙○○即代
    上訴人買賣股票等情。復參酌被上訴人丙○○代理上訴人買
    賣股票之電話譯文情節顯示，上訴人並未依照證券交易之慣
    例，指明股票之特定名稱、價格、數量，委託被上訴人丙○
    ○代為買賣，且自93年10月起迄94年3月2日止，就被上訴人
    丙○○接續代理其買賣上揭1至14不特定股票買賣，虧損及
    獲利之情形均有，且上訴人指示買賣股票之電話錄音譯文內
    容不乏「幫我注意一下，要是可以先把他買下來」、「你看
    要怎樣安排就好」、「賣完我再幫你買」、「我跟你說，你
    幫我全部都掛出去」、「慢慢拚，有的就先買一買」、「你
    先買．．好了」、「不然你幫我注意看今天的價格再賣買」
    、「要不然看你要如何做」、「給你處理啦」、「我要告訴
    你，那天我有幫你賣，你知道嗎？」、「我幫你做多」、「
    你先賣足夠的錢出來再說」、「你幫我注意」等語，有兩造
    不爭之原判決附表所列之譯文可稽。亦有上揭日陞公司之有
    價證券買賣對帳單可查，已如上述，上訴人實無委為不知之
    理，可見上訴人早於93年10月間即知悉93年10月13日被上訴
    人丙○○未經具體指示而買入皇翔股票，然其未有任何異議
    或拒絕被上訴人丙○○之主動操作，仍繼續概括指示被上訴
    人丙○○為其買賣不特定股票，對嗣後被上訴人丙○○未經
    其具體指示之買賣情形亦無任何異議，或為反對或拒絕之意
    思表示，並有原判決所附上揭兩造不爭執電話錄音譯文附卷
    可稽。
  (三)按代理人於代理權限內，以本人名義所為之意思表示，對本
    人發生效力，民法第103條第1項亦有明文規定。又「代理權
    之授與，應向代理人或向代理人對之為代理行為之第三人，
    以意思表示為之。此項意思表示，固不以明示為限，惟默示
    的授與代理權，仍須表意人之舉動或其他情事等之間接事實
    ，與授與代理權之事項，具相當之關連性為必要（最高法院
    84年度台上字第44號民事判決參照）。而授與行為為單獨行
    為，授權人向代理人或向代理人對之為代理行為之第三人，
    以意思表示為之即可，無須一定之方式，而此項意思表示，
    固不以明示為限，惟默示之授與代理權，仍須表意人之舉動
    或其他情事等之間接事實，與授與代理權之事項，具相當之
    關連性為必要。次按證券經紀商接受委託買賣，以限價為之
    。但得接受法人或其他機構，於其指定漲跌幅範圍之價格區
    間內，授權證券商代為決定價格及下單時間，並依規定保存
    客戶授權委託紀錄。前項委託無特約有效期限者，視為當日
    有效之委託。限價委託，係指委託人限定價格，委託證券經
    紀商為其申報買賣，其成交價格，於買進時，得在限價或限
    價以下價格成交；於賣出時，得在其限價或限價以上之價格
    成交，台灣證券交易所股份有限公司營業細則第79條定有明
    文，可見委託買賣有價證券時，委託買賣之股票、價格及數
    量均應具體、特定，此為委託買賣股票之證券交易實務。查
    為被上訴人丙○○非依具體指示所為買賣之上開長榮航、萬
    泰銀、燁輝、鈺創及友達等五種股票之損失，雖經本院囑託
    會計師鑑定結果總損失固高達1,245,405元以上（見本院卷2
    第61至63頁），惟上開會計師之鑑定係僅就交易金額部分作
    鑑定，並非就上開股票是否係經上訴人概括授權所為加以鑑
    定，自無從採為有利上訴人之依據。而本件上訴人既非依一
    般股票客戶具體授權委託買賣股票之方式進行股票交易，而
    授權被上訴人丙○○接續代理其買賣上揭編號1至14所示之
    不特定股票，已如上述，嗣後上訴人對丙○○之買賣不特定
    股票（含系爭友達等五種股票）之買賣情形上訴人亦無任何
    異議，或為反對或拒絕之意思表示，衡情上訴人應與被上訴
    人丙○○間有概括授權買賣不特定股票之默契存在，其盈虧
    自應由上訴人負擔。是被上訴人丙○○辯稱：伊係經上訴人
    授權代為操作買賣股票，由上訴人自就盈虧負責等語，尚非
    無據。上訴人主張被上訴人丙○○違反其指示，或未得到上
    訴人授權下，任意以上訴人名義盜買盜賣長榮航、萬泰、燁
    輝、友達、鈺創股票，致其受有損害云云，洵屬無據，即無
    可採。
五、綜上所述，被上訴人抗辯：伊經上訴人概括授權買賣不特定
    股票，而由上訴人自負盈虧，其毋庸賠償等語，即無不合；
    從而，上訴人本於依侵權行為損害賠償之法律關係，請求被
    上訴人應再連帶給付上訴人1,245,405元及自94年4月20日起
    ，至清償日止，按週年利率百分之5計算之利息，即屬無據
    ，為無理由，不應准許，原審就此部分為上訴人敗訴之判決
    ，核無不合，上訴意旨猶執前詞指摘原判決此部分不當，非
    有理由，應予駁回。至上訴人於本院追加請求（盜賣友達股
    票所失利益）905,160元及自擴張之訴聲明狀繕本送達翌日
    起至清償日止，按週年利率百分之5計算之利息部分，亦因
    上訴人已為上開買賣不特定股票之概括授權予被上訴人丙○
    ○，已如上述，被上訴人自毋庸就上開追加之訴即友達股票
    所失利益部分負責連帶賠償，上訴人此部分於本院所為之追
    加，為無理由，亦應駁回。
六、本件事證已臻明確，兩造其餘攻擊、防禦方法及舉證，核與
    判決之結果不生影響，爰毋庸逐一論述，附此敘明。
據上論結，本件上訴及追加之訴均為無理由，依民事訴訟法第44
9條第1項、第78條，判決如主文。
中    華    民    國    98    年    12    月    22    日
                  民事第二庭    審判長法  官  陳光秀
                                      法  官  李文賢
                                      法  官  莊俊華
上為正本係照原本作成。
如對本判決上訴，須於判決送達後20日內向本院提出上訴狀，未
表明上訴理由者，應於上訴後20日內，向本院提出理由書（須附
繕本）。依法須繳納裁判費並應委任律師為訴訟代理人，始得上
訴。
中    華    民    國    98    年    12    月    24    日
                                      書記官  吳銘添
【附記】
民事訴訟法第466條之1：
(1)對於第二審判決上訴，上訴人應委任律師為訴訟代理人。但上
  訴人或其法定代理人具有律師資格者，不在此限。
(2)上訴人之配偶、三親等內之血親、二親等內之姻親，或上訴人
  為法人、中央或地方機關時，其所屬專任人員具有律師資格並
  經法院認為適當者，亦得為第三審訴訟代理人。
民事訴訟法第466條之2第1項：
  上訴人無資力委任訴訟代理人者，得依訴訟救助之規定，聲請
  第三審法院為之選任律師為其訴訟代理人。
一、附表一：上訴人主張：94年3月7日至94年3月28日被上訴人
    丙○○未經其授權買賣之股票交易情形及損失之計算：
┌──┬─────┬───┬────┬───┬───┬───┬────┬─────┐
│股票│買進賣出日│有無授│股  數  │單價  │手續費│證交稅│融券費用│出售損失  │
│名稱│期        │權    │        │      │      │      │（利息）│          │
├──┼─────┼───┼────┼───┼───┼───┼────┼─────┤
│長榮│94.3.7買  │無    │50,000  │16.80 │1,197 │      │        │          │
│航  ├─────┼───┼────┼───┼───┼───┼────┼─────┤
│    │94.3.7賣  │無    │50,000  │16.55 │1,179 │2,482 │662     │12,500    │
│    ├─────┴───┴────┴───┴───┴───┴────┴─────┤
│    │說明：未經上訴人授權之買賣，故買賣相關手續費、證交稅、融券費用及買賣損失列│
│    │      為求償金額。                                                        │
│    │      【計算式：2376（手續費合計）＋2482＋662＋12500＝18020】             │
├──┼─────┬───┬────┬───┬───┬───┬────┬─────┤
│萬泰│94.3.7買  │有    │65,000  │14.30 │      │      │        │          │
│銀  ├─────┼───┼────┼───┼───┼───┼────┼─────┤
│    │94.3.9賣  │無    │65,000  │14.20 │1,315 │2,769 │203     │6,500     │
│    ├─────┼───┼────┼───┼───┼───┼────┼─────┤
│    │94.3.11賣 │假設  │65,000  │14.95 │*1,384│*2,915│*406    │42,250    │
│    ├─────┴───┴────┴───┴───┴───┴────┴─────┤
│    │說明：買進有經上訴人授權，故相關費用由上訴人負擔，賣出未經上訴人授權，故相│
│    │      關手續費及買賣損失列為求償金額。由上訴人因不知萬泰銀已被盜賣，其擬以│
│    │      每股14.95元賣出，相關費用由上訴人負擔（*部分）。                    │
│    │      【計算式：1315＋2769＋203＋000000000000000000＋42250＝48332】    │
├──┼─────┬───┬────┬───┬───┬───┬────┬─────┤
│燁輝│94.3.7買  │無    │50,000  │20.75 │1,478 │      │        │          │
│    ├─────┼───┼────┼───┼───┼───┼────┼─────┤
│    │94.3.17賣 │無    │10,000  │20.55 │292   │616   │ 164    │2,000     │
│    ├─────┼───┼────┼───┼───┼───┼────┼─────┤
│    │94.3.18賣 │無    │40,000  │20.35 │1,159 │2,442 │  91    │16,000    │
│    ├─────┴───┴────┴───┴───┴───┴────┴─────┤
│    │說明：未經上訴人授權之買賣，故買賣相關手續費、證交稅、融券費用及買賣損失列│                                                                  │
│    │      為求償金額。                                                        │                                                                  │
│    │      【計算式：2929（手續費合計）＋3058（證交稅合計）＋255（融券費用合計 │                                                                  │
│    │      ）＋18000（出售損失合計）＝24242】                                  │
├──┼─────┬───┬────┬───┬───┬───┬────┬─────┤
│鈺創│94.3.22買 │無    │50,000  │26.10 │1,859 │      │        │          │
│    ├─────┼───┼────┼───┼───┼───┼────┼─────┤
│    │94.3.22買 │無    │30,000  │25.95 │1,109 │      │        │          │
│    ├─────┼───┼────┼───┼───┼───┼────┼─────┤
│    │94.3.22買 │無    │20,000  │25.75 │733   │      │        │          │
│    ├─────┼───┼────┼───┼───┼───┼────┼─────┤
│    │94.3.28買 │無    │50,000  │23.50 │1,674 │      │        │          │
│    ├─────┼───┼────┼───┼───┼───┼────┼─────┤
│    │94.3.28賣 │無    │5,000   │22.80 │162   │342   │  71    │ 16,500   │
│    ├─────┼───┼────┼───┼───┼───┼────┼─────┤
│    │94.3.28賣 │無    │30,000  │22.75 │972   │2,047 │ 428    │100,500   │
│    ├─────┼───┼────┼───┼───┼───┼────┼─────┤
│    │94.3.28賣 │無    │15,000  │22.70 │485   │1,021 │ 213    │ 51,000   │
│    ├─────┼───┼────┼───┼───┼───┼────┼─────┤
│    │94.4.18賣 │無    │20,000  │21.90 │624   │1,314 │1,278   │ 81,000   │
│    ├─────┼───┼────┼───┼───┼───┼────┼─────┤
│    │94.4.18賣 │無    │80,000  │21.70 │2,473 │5,208 │4,145   │213,500   │
│    ├─────┴───┴────┴───┴───┴───┴────┴─────┤
│    │說明：未經上訴人授權之買賣，故買賣相關手續費、證交稅、融券費用及買賣損失列│
│    │      為求償金額。                                                        │
│    │      【計算式：10091（手續費合計）＋9932（證交稅合計）＋6135（融券費用合 │
│    │      計）＋462500（出售損失合計）＝488658】                              │
├──┼─────┬───┬────┬───┬───┬───┬────┬─────┤
│友達│上訴人原有│      │        │      │      │      │        │          │
│    ├─────┼───┼────┼───┼───┼───┼────┼─────┤
│    │94.3.22賣 │無    │45,000  │42.40 │2,718 │5,724 │5,355   │319,500   │
│    │          │      │        │(原每 │      │      │        │          │
│    │          │      │        │股成本│      │      │        │          │
│    │          │      │        │49.50)│      │      │        │          │
│    ├─────┼───┼────┼───┼───┼───┼────┼─────┤
│    │94.3.22賣 │無    │20,000  │42.90 │1,222 │2,574 │2,154   │126,000   │
│    │          │      │        │(原每 │      │      │        │          │
│    │          │      │        │股成本│      │      │        │          │
│    │          │      │        │49.20)│      │      │        │          │
│    ├─────┼───┼────┼───┼───┼───┼────┼─────┤
│    │94.3.22賣 │無    │30,000  │42.80 │1,829 │3,852 │3,225   │192,000   │
│    │          │      │        │(原每 │      │      │        │          │
│    │          │      │        │股成本│      │      │        │          │
│    │          │      │        │49.20)│      │      │        │          │
│    ├─────┴───┴────┴───┴───┴───┴────┴─────┤
│    │說明：此部分係上訴人原持有之股票被盜賣，故賣出之手續費、證交稅、融券費用及│                                                                  │
│    │      出售之損失皆為求償金額。上訴人主張已被賣出之單價與原買入每股成本之差│                                                                  │
│    │      價計算其損失。                                                      │                                                                  │
│    │      【5769（手續費合計）＋12150（證交稅合計）＋10734（融券費用合計）＋  │
│    │      637500（出售損失合計） ＝666153】                                   │
└──┴─────────────────────────────────────┘
二、附表二、上訴人主張：追加友達股票所失利益損失之計算
┌─┬─────┬────┬─────┬────────────┬─────┐
│年│除權息日期│應得之配│應得之配股│除權息後該年度曾出現之最│應賠償總額│
│  │          │息（每股│（每張即  │高、最低每股單價        │          │
│  │          │）      │1000股）  ├───┬───┬────┤          │
│度│          │        │          │最高  │最低  │平均    │          │
├─┼─────┼────┼─────┼───┼───┼────┼─────┤
│93│94.7.14   │1.2元   │90股      │55.3元│34.8元│45.05元 │396577.5元│
├─┼─────┼────┼─────┼───┼───┼────┼─────┤
│94│95.8.1    │0.3元   │30股      │51元  │41.6元│46.3元  │134805元  │
├─┼─────┼────┼─────┼───┼───┼────┼─────┤
│95│96.8.10   │0.2元   │20股      │72.5元│43.8元│58.15元 │112385元  │
├─┼─────┼────┼─────┼───┼───┼────┼─────┤
│96│97.7.31   │2.5元   │50股      │39.3元│17.8元│28.55元 │159362.5元│
├─┼─────┼────┼─────┼───┼───┼────┼─────┤
│97│98.8.12   │0.3元   │30股      │37.9元│31.7元│34.8元  │102030元  │
├─┼─────┼────┼─────┼───┼───┼────┼─────┤
│合│          │        │          │      │      │        │905160元  │
│計│          │        │          │      │      │        │          │
├─┼─────┴────┴─────┴───┴───┴────┴─────┤
│備│1.93年度於94年間之配股配息：                                          │
│註│  （95000股×1.2元+95張×90股×45.05元＝114000+385177.5＝396577.5）   │
│  │2.94年度於95年間之配股配息：                                          │
│  │  （95000股×0.3元+95張×30股×46.3元＝28500+131955＝134805）         │
│  │3.95年度於96年間之配股配息：                                          │
│  │  （95000股×0.2元+95張×20股×58.15元＝19000+110485＝112385）        │
│  │4.96年度於97年間之配股配息：                                          │
│  │  （95000股×2.5元+95張×50股×28.55元＝237500+135612.5＝159362.5）   │
│  │5.97年度於98年間之配股配息：                                          │
│  │  （95000股×0.3元+95張×30股×34.8元＝28500+99180＝102030）          │
│  │以上合計：396577.5+134805+112385+159362.5+102030＝905160              │
└─┴───────────────────────────────────┘

司法院資訊處製作；財團法人民間司法改革基金會備份。
